【裁判字號】    97,抗,1450
【裁判日期】    971023
【裁判案由】    假處分
【裁判全文】
臺灣高等法院民事裁定                  97年度抗字第1450號
抗  告  人  乙○○
代  理  人  游朝義律師
上列抗告人與相對人甲○○間假處分事件，對於中華民國97年7
月29日台灣宜蘭地方法院97年度裁全字第415 號裁定，提起抗告
，本院裁定如下：
    主      文
抗告駁回。
抗告訴訟費用由抗告人負擔。
    理      由
一、抗告人聲請及抗告意旨略以：伊為蘭揚汽車股份有限公司（
    下稱蘭陽公司）繼續一年以上持有已發行股份總數百分之三
    以上之股東兼執行董事，相對人則為蘭揚公司董事並任董事
    長兼總經理職務。相對人未經股東會同意及董事會授權，私
    自出借公司款項予第三人林慶田；違法免除公司票據須加蓋
    伊印鑑之限制；夥同其妻李秋慧連續以「以少報多」之方式
    ，向蘭揚公司汽車配件廠商收取回扣，達上千萬元；蘭揚公
    司股東會決議將配件部門獨立成立配件公司，相對人擔任實
    質負責人即總經理，伊未分派任何職務，藉此擺脫伊監督相
    對人繼續收取回扣之行為；96年間向新光等9 間保險公司收
    取回扣，名義上雖以「特別基金」名義分配予股東，實際上
    則仍侵占入己；另侵占蘭揚公司96年度編列100 萬元購買禮
    券之預算，核相對人所為係犯業務侵占罪、背信罪，損害蘭
    揚公司暨股東權益甚鉅，抗告人將依公司法第200 條規定提
    起解任董事之訴，如不先禁止相對人擔任蘭揚公司董事、董
    事長及總經理職務，恐損害繼續擴大，爰依民事訴訟法第53
    8 條規定，聲請定暫時狀態之處分，禁止相對人行使蘭揚公
    司之董事、董事長及總經理職務等語。
二、相對人則以：蘭陽公司全體董事（含抗告人）均於公司轉帳
    傳票上蓋章同意借款1000萬元予第三人林慶田，該筆款項業
    已加計利息5 萬元歸還，蘭陽公司未受有任何損害；否認曾
    與配偶李秋慧向蘭揚公司汽車配件廠商收取回扣；蘭揚公司
    將配件部門獨立成立配件公司僅係考量節稅，實質仍納為公
    司配件部門由抗告人掌管中：蘭揚公司有關保險公司仲介保
    險業務，已成立特別基金管理辦法，由全體股東監督、分配
    ，相對人無侵吞入己的情事；蘭揚公司97年度第一次董事會
    決議由董事長全權處理禮券，相對人無須提交送禮名單交董
    事會或股東會確認的義務，抗告人就本件定暫時狀態之請求
    未釋明等語，資為抗辯。
三、按新修正民事訴訟法第526 條第2 項，已將「債權人雖未為
    前項釋明，如就債務人所應受之損害已供法院所定之擔保者
    ，得命為假扣押」之規定，修正為「前項釋明如有不足，而
    債權人陳明願供擔保或法院認為適當者，法院得定相當之擔
    保，命供擔保後為假扣押」，以與同條第1 項規定「請求及
    假扣押之原因，應釋明之」相呼應。是請求及假扣押之原因
    ，債權人如未先為釋明，縱就債務人所應受之損害供法院所
    定之擔保者，亦不得命為假扣押，必因釋明而有不足，並經
    債權人陳明願供擔保或法院認為適當者，始得命供擔保後為
    假扣押。此於假處分，依同法第533 條規定，自亦準用之。
    又同法第538 條第1 項、第2 項規定，於爭執之法律關係，
    為防止發生重大之損害或避免急迫之危險或有其他相類之情
    形而有必要時，得聲請為定暫時狀態之處分。前項裁定，以
    其本案訴訟能確定該爭執之法律關係者為限。故適用上開條
    項准為定暫時狀態之處分，除審究是否為有「爭執之法律關
    係」外，並須兼顧聲請人有無釋明「為防止發生重大之損害
    或避免急迫之危險或有其他相類之情形而有必要」之假處分
    原因存在而予適用，倘不能提出該能即時調查之證據以釋明
    者，即無就爭執之法律關係定暫時狀態之必要，於此情形，
    如非因釋明而有不足時，縱陳明願供擔保以代釋明，亦無足
    以補之，法院自應駁回其聲請（最高法院94年度台抗字第15
    6 號裁定意旨參照）。查：
  (一)抗告人主張：相對人有侵占、背信行為，伊係蘭揚公司繼續
    一年以上持有已發行股份總數百分之三以上股東，將依公司
    法第200 條規定提起解任董事之訴云云，固據提出蘭揚匯入
    匯款通知單、轉帳傳票、刑事補充告訴理由狀、刑事告訴狀
    、傳票、錄音譯文、股東名簿為證。但，公司法第200 條規
    定少數股東之解任董事之訴，須先召開股東會，股東會未為
    決議解任時，始得由持有已發行股份總數百分之3 以上股份
    之股東，於股東會後30日內訴請法院裁判之。抗告人對此部
    分爭執之法律關係，並未提出任何得即時調查之證據釋明。
  (二)抗告人就本件有何「為防止發生重大之損害或避免急迫之危
    險或有其他相類之情形而有必要」之定暫時狀態之原因，除
    泛稱「如任由相對人繼續擔任蘭揚公司董事長兼總經理職務
    ，會造成公司及股東權益損害擴大」等語外，未提出任何得
    即時調查之證據釋明。
  (三)況，抗告人主張相對人於90年間違法出借公司款項予第三人
    林慶田部分，已事隔7 年之久；夥同配偶李秋慧收取回扣部
    分，亦事隔多時，有抗告人提出之錄音譯文可證（見原審卷
    第28頁）；免除公司票據須加蓋抗告人印鑑限制、公司配件
    部門獨立成立配件公司、保險公司仲介費用成立「特別基金
    」分配股東、禮券贈送對象係由董事會依經營重點關係衡量
    全權處理部分，均係股東會權責，有抗告人提出之股東會會
    議紀錄（見原法院卷第68-71 頁）、相對人提出經抗告人簽
    章之特別基金管理辦法可證，該等行為與相對人擔任董事長
    兼總經之職務無關，均不足以認定本件定暫時狀態之處分有
    何「防止發生重大之損害或避免急迫之危險或有其他相類之
    情形而有必要」之原因。
四、綜上，抗告人就本件定暫時狀態處分「爭執之法律關係」之
    部分，以及有何「為防止發生重大之損害或避免急迫之危險
    或有其他相類之情形而有必要」之原因，均未釋明，依前揭
    說明，其聲請定本件暫時狀態之處分，即有未合，不應准許
    。原法院駁回抗告人之聲請，核無違誤，抗告意旨指摘原裁
    定不當，求予廢棄，為無理由，應予駁回。
五、據上論結，本件抗告為無理由，爰裁定如主文。
中    華    民    國    97    年    10    月    23    日
                    民事第十五庭
                        審判長法  官  林恩山
                              法  官  郭松濤
                              法  官  陳雅玲
正本係照原本作成。
本裁定除以適用法規顯有錯誤為理由，並經本院許可外，不得再
抗告。如提起再抗告，應於收受後10日內委任律師為訴訟代理人
向本院提出再抗告狀。並繳納再抗告費新台幣１千元。
中    華    民    國    97    年    10    月    24    日
                              書記官  葉國乾


司法院資訊處製作；財團法人民間司法改革基金會備份。
